臺灣高等法院刑事判決　　　　九十三年度上易字第二一六五號
上　訴　人　台灣基隆地方法院檢察署檢察官
被　　　告　丙○○
上列上訴人因竊盜案件，不服臺灣基隆地方法院九十三年度易字
第二一五號，中華民國九十三年十月十四日第一審判決（起訴案
號：臺灣基隆地方法院檢察署九十三年度偵字第二二六二號），
提起上訴，本院判決如下：
    主  文
上訴駁回。
    理  由
一、公訴意旨略以：被告丙○○意圖為自己不法所有之概括犯意
    ，連續於民國九十三年六月九日凌晨二、三時許，在基隆巿
    樂一路八十一巷口，以自備之鑰匙一支竊取乙○○所有之Ｋ
    九─九三七八號自小貨車（上有電動錘、電動切石機各一台
    及電線一捲），得手後駕駛前揭竊得之自小貨車，至基隆巿
    獅球路一六九巷一一八號「獅球嶺早起長壽會」，竊取葉水
    福所有之金嗓伴唱機、擴大機、無線麥克風接收機、東元３
    ２吋電視機、大同２０吋電視機各一台、點歌集二本、無線
    麥克風五支、音箱二個、電池十四顆、搖控器四個、音箱腳
    架二個、電線十捲及三洋牌電話機一台，搬運至Ｋ九─九三
    七八號自小貨車上。丙○○於同日十一時許，駕駛前揭自小
    貨車行駛至基隆巿劉銘傳路、仁一路口時，因電門損壞且自
    備之鑰匙斷裂無法發動該車，丙○○即下車招停不知情甲○○駕駛之營業小客車，將竊得之物品搬運至營業小客車上，
    要求甲○○載運至基隆巿東信路七號前下車。嗣乙○○行經
    劉銘傳路、仁一路口，恰巧發現失竊之Ｋ九─九三七八號自
    小貨車停放該處，向旁人詢問後循線聯絡甲○○而得知上情
    ，報警處理。同日十五時許，丙○○在東信路七號前整理前
    揭竊得物品時為警當場查獲，並扣得前揭失竊物品，因認被
    告涉犯刑法第三百二十條第一項之竊盜罪嫌云云。
二、按犯罪事實應依證據認定之，無證據不得認定其犯罪事實；
    又不能證明被告犯罪者，應諭知被告無罪之判決，刑事訴訟
    法第一百五十四條第二項、第三百零一條第一項分別定有明
    文。而事實之認定，應憑證據，如未發現相當證據或證據不
    足以證明，自不能以推測或擬制之方法，為裁判基礎（最高
    法院四十年臺上字第八六號判例）。再認定不利於被告之事
    實，須依積極證據，苟積極證據不足為不利於被告事實之認
    定時，即應為有利於被告之認定，更不必有何有利之證據（
    最高法院三十年上字第八一六號判例）；又所謂「積極證據
    足以為不利被告事實之認定」係指據為訴訟上證明之全盤證
    據資料，在客觀上已達於通常一般之人均不致於有所懷疑，
    而得確信被告確曾犯罪之程度，若未達到此一程度，而有合
    理懷疑之存在時，即無從為有罪之認定（最高法院七十六年
    臺上字第四九八六號判例）。申言之，認定犯罪事實所憑之
    證據，雖不以直接證據為限，間接證據亦包括在內，然而無
    論直接證據或間接證據，其為訴訟上之證明，須於通常一般
    之人均不致有所懷疑，而得確信其為真實之程度者，始得據
    為有罪之認定，倘其證明尚未達此一程度，而有合理之懷疑
    存在而無從使事實審法院得有罪之確信時，即應由法院為諭
    知被告無罪之判決；換言之，事實審法院倘已踐行完畢調查
    證據之程序後，仍無法形成「被告確有該當各該構成要件所
    欲處罰之構成要件事實」之確信時，即應依刑事訴訟法上「
    罪疑利益歸於被告（亦即，倘有懷疑則從被告之利益作解釋
    ）」之證據法則，逕為被告有利之認定。
三、公訴人認被告涉有竊盜犯行，係以前揭物品已經失竊及為被
    告搬運之事實，業據被害人乙○○、葉水福及證人甲○○於
    警詢指、證述綦詳；被告既已發覺自小貨車電門有異，在無
    法聯絡『阿文』之情形下，竟仍將車上放置之音響設備及電
    動工具全數搬走，再者，復無法提供『阿文』之真實姓名年
    被害人立具之贓物領據三紙及失竊物品照片五幀附卷可稽，
    其犯嫌已堪明確為其論據。
四、訊據被告固不否認於前揭時、地，自車號Ｋ九─九三七八號
    自小貨車上將前揭贓物搬運至甲○○駕駛之自小客車上，載
    運至基隆市○○路七號前之事實，惟堅決否認有竊盜之犯行
    ，辯稱：「朋友『阿文』六月九日凌晨兩、三點，開該台（
    車號Ｋ九─九三七八號）小貨車接我，車上已經有那些東西
    ；我和他去喝酒，清晨，他將車開到劉銘傳路那邊，說有事
    要離開，我等了很久，他都沒有回來，我也找不到『阿文』
    ，後來發現車子鎖頭壞掉無法發動，本想走掉，但因車上有
    載音響組合及電動工具，因『阿文』之前說要去東信路，我
    才攔一輛計程車將東西載過去，並打電話給電玩店認識的其
    他朋友，請他們幫忙找『阿文』」等語。
五、經查：
(一)被告堅決否認行竊，依證人葉水福於原審審理時證稱：「六
    月九日凌晨五點多開門時才發現東西（金嗓伴唱機、擴大機
    、無線麥克風接收機、東元３２吋電視機、大同２０吋電視
    機各一台、點歌集二本、無線麥克風五支、音箱二個、電池
    十四顆、搖控器四個、音箱腳架二個、電線十捲及三洋牌電
    話機一台）失竊。鐵窗被撬開，歹徒將鐵窗撬壞進入後，把
    門打開將物品偷走。早起會附近沒有住家，究竟是早上或是
    晚上失竊，我不清楚。我發現時，門是關的。」（見原審）
    ，於本院審理中除為相同證述外，並稱：「獅球嶺早起長壽
    會」在晚上最晚11點關門，最早隔天早上五點開門，當時並
    沒有看到竊賊出現等語（見本院94年1月21日審判程序筆錄
    ），另Ｋ九─九三七八號自小貨車（上有電動錘、電動切石
    機各一台及電線一捲）固為乙○○所失竊，亦據乙○○供明
    在卷，惟其亦不知係何人所竊，及卷附贓物領據、照片觀之
    ，僅足認定獅球嶺早起長壽會之前開伴唱機等設備、乙○○
    所有Ｋ九─九三七八號自小貨車（上有電動錘、電動切石機
    各一台及電線一捲），於九十三年六月八日晚上或九日凌晨
　　某時遭人行竊等情，並無其他證據足認行竊之人為被告丙○○。
(二)被告固不否認在基隆市○○○路、仁一路口，自車號Ｋ九─
    九三七八號自小貨車內，將前揭贓物（電動錘、電動切石機
    各一台及電線一捲、金嗓伴唱機、擴大機、無線麥克風接收
    機、東元３２吋電視機、大同２０吋電視機各一台、點歌集
    二本、無線麥克風五支、音箱二個、電池十四顆、搖控器四
    個、音箱腳架二個、電線十捲及三洋牌電話機一台）搬運至
    甲○○駕駛之營業小客車上，載運至基隆市○○路七號前卸
    置之事實，核與被告所不爭執同意作為證據使用之證人乙○○於警詢時證稱：「九十二年六月九日外出洽商，行經劉銘
    傳、仁一路口發現我所失竊之自小客車Ｋ九─九三七八，我
    停下察看時，有民眾告知我是大象計程車剛從我失竊之自小
    客車內搬東西走，我聯絡大象計程車總台，計程車司機說將
    車上東西卸放於基隆市○○路前騎樓，我通知警方查看，發
    現丙○○及我失竊的物品」等語（見九十三年度偵字第二二
    六二號案卷第一四、一五頁），及證人甲○○於警詢時證稱
    ：「當天十一時左右，在基隆市○○○路口，載丙○○及物
    品到基隆市○○路五號前」等語相符，並有贓物領據在卷可
    參，然上開證據，僅足以認定被告持有、搬運及保管贓物之
    事實，並不足以做為被告竊取該等物品之證明。另據證人即
    偵辦此案之員警劉峰旗、鄭億宏到院證稱：「員警埋伏期間
    ，丙○○在基隆市○○路七號前一直打電話與人聯絡，逮捕
    時，丙○○說東西是友人『阿文』的，員警當場有要求丙○○依其手機內之通話號碼撥打電話，但沒有人接聽」等語（
    見本院九十三年九月三十日審理筆錄），顯然被告辯稱：「
    一直在現場打電話找阿文」等語，尚非無稽，自不能僅以被
    告無法提供「阿文」之真實姓名、年籍及聯絡方法而遽認被
    告前開所辯均為卸責之詞而不採信。由上開證據資料觀之，
    僅足認定被告有搬運、保管贓物（電動錘、電動切石機各一
    台及電線一捲、金嗓伴唱機、擴大機、無線麥克風接收機、
    東元３２吋電視機、大同２０吋電視機各一台、點歌集二本
    、無線麥克風五支、音箱二個、電池十四顆、搖控器四個、
    音箱腳架二個、電線十捲及三洋牌電話機一台）之事實，尚
    難以被告此舉搬運贓物之事實遽為認定其有竊取車號Ｋ九─
    九三七八號自小貨車（上有電動錘、電動切石機各一台及電
    線一捲）及葉水福財物之犯行。
五、綜上所述，公訴人所持論據，既有前述不能排除之有利於被
    告之合理懷疑存在，原審在職權調查後，復查無其他積極證
    據足認被告所為確已該當刑法竊盜罪名之構成要件，徵諸首
    開說明，既不能證明被告犯罪，本於罪疑利益歸於被告之原
    則（無罪推定之原則），為有利於被告之認定，而為被告無
    罪之諭知，經核尚無違誤。檢察官上訴意旨以：被告確實持
    有被害人失竊之財物，在警方全程監控過程中均未見任何所
　　謂之「阿文」之人前來取贓、接贓，被告確已與上開失竊之
　  財物重新建立起「直接」、「密切」、「排他」之持有關係
    ，且此一持有關係是破壞被害人之原持有關係而建立的；此
    一破壞原持有關係之人，遍觀全卷，不論從被害人遭竊之時
    間與被告被警監視及查獲之時間相距只有數小時，或從被竊
    地點（基隆市○○路、獅球路）至被告持有贓物之地點（基
    隆市○○○路、仁一路口及同市○○路七號前）距離甚近等
    事實，依據人類理性思維判斷，在在均足認定除被告外，實
    在看不出還有第二個人破壞被害人之持有關係，已可「合理
    懷疑」（beyon areasonable doubt） 被告涉有竊盜上開財
    物重嫌，原審誤信被告臨訟信口雌黃之「幽靈抗辯」，誤引
    「無罪推定原則」，遽予被告無罪之諭知，非唯引喻失義，
    且殊嫌失出，認事用法顯有違誤等語，固非無見，經查，行
    竊態樣多種，其犯罪構成要件與贓物罪亦異，本件失竊贓物
    固由被告在基隆市○○○路、仁一路口，自車號Ｋ九─九三
    七八號自小貨車內，將前揭贓物搬運至甲○○駕駛之營業小
    客車上，載運至基隆市○○路七號前卸置而被查獲，僅能證
    明被告持有該失竊物品，至於該失竊物品是否係被告所竊，
    其行竊態樣如何，均無任何積極證據證明，雖該失竊物品被
    竊時間與被查獲時間相隔不長，惟被告所辯亦無法排除其可
    能，自難遽認被告持有該失竊物品，而以竊盜罪相繩，檢察
    官上訴意旨認係被告所竊，僅止於推論，因無證據補強，尚
    非可採。本件上訴為無理由，應予駁回。
六、至於被告搬運、保管上開贓物時，是否已有搬運保管之物為
    贓物之認識，涉有贓物罪嫌部分，應由檢察官另行偵查處理
    ，附此說明。
七、適用法律：
據上論斷，應依刑事訴訟法三百六十八條，判決如主文。
本案經檢察官鄭龍照到庭執行職務。
中　　華　　民　　國　　94　　年　　1 　　月　　31　　日
                  刑事第二十一庭審判長法  官  溫耀源
                                      法  官  周政達
                                      法  官  邱同印
以上正本證明與原本無異。
不得上訴。
          　　　　　　　　　　　　　　書記官  莊昭樹
中　　華　　民　　國　　94　　年　　1 　　月　　31　　日
